臺灣臺中地方法院交通事件裁定　　　　100年度交聲字第898號
原處分機關　交通部公路總局臺中區監理所
異　議　人
即受處分人　聶永安
上列受處分人因違反道路交通管理處罰條例案件，對於交通部公
路總局臺中區監理所民國100年3月7日所為之裁決（中監違字第
裁60-GF0000000號裁決書），聲明異議，本院裁定如下：
    主    文
原處分撤銷。
聶永安汽車駕駛人，在多車道左轉彎，不先駛入內車道，處罰鍰
新臺幣陸佰元，並記違規點數壹點。
    理    由
一、原處分機關係以：異議人即受處分人聶永安駕駛車牌號碼82
    97-LR號自用小貨車，於民國100年1月29日14時34分許，在
    五權西路與環中路口處，因「轉彎車佔用直行道（未駛入內
    車道）」之違規，經臺中市政府警察局第四分局黎明派出所
    製單舉發。嗣經原處分機關調查之結果，受處分人前於99年
    6 月24日因酒駕違規事件，依道路交通管理處罰條例第35條
    第1項及第68條第2項規定，已記違規點數5點，而本次交通
    違規依同條例第48條第1項第4款及第63條第1項第1款，亦應
    記違規點數1點，故受處分人於1年內違規點數已達6點，原
    處分機關遂以違反同條例第48條第1項第4款、第68條第2項
    之規定，裁處受處分人罰鍰新臺幣（下同）600元，併吊扣
    普通大貨車駕駛執照12個月，於法並無不合。
二、受處分人聲明異議則以：本人以駕駛大貨車為業，因本件裁
    處將使生計受影響，盼請從輕裁罰，給本人一次機會。
三、按汽車左轉彎時，應距交岔路口30公尺前顯示方向燈或手勢
    ，換入內側車道或左轉車道，行至交岔路口中心處左轉，並
    不得占用來車道搶先左轉，道路交通安全規則第102條第1項
    第5款定有明文；又汽車駕駛人轉彎，在多車道左轉彎，不
    先駛入內側車道，處600元以上1800元以下罰鍰，並記違規
    點數1點，道路交通管理處罰條例第48條第1項第4款、第63
    條第1項第1款亦有明文。次按違反本條例之行為，由下列機
    關處罰之：一第12條至第68條由公路主管機關處罰；本條例
    所定罰鍰之處罰，受處罰人接獲違反道路交通管理事件通知
    單後，於15日內得不經裁決，逕依第92條第3項之罰鍰基準
    規定，向指定之處所繳納結案；道路交通管理處罰條例第8
    條第1項第1款、第9條第1項前段亦有明文。再依道路交通違
    規罰鍰自動繳納須知第6點之規定：違反道路交通管理事件
    之行為人依第2點至第4點之方式繳納罰鍰者，如違規行為依
    道路交通管理處罰條例第63條之規定應予記點或依道路交通
    安全講習辦法之規定應接受講習者，由有關機關另行依規定
    處理。而違反道路交通管理事件統一裁罰基準及處理細則第
    48條第3項、第47條復規定：「前2項違反行為，依法規應併
    執行罰鍰及其他處分者，處罰機關於收到其繳納之罰鍰後，
    應逕行裁決該其他處分，並於裁決書處罰主文註明罰鍰已收
    繳，送達受處分人」、「汽車所有人、駕駛人違反道路交通
    管理事件，依本條例第63條至第68條規定，對於汽車重領牌
    照限制，及汽車違規紀錄、駕駛人違規記點或有重考駕駛執
    照限制者，處罰機關應併引用該法條規定裁決之」。從而，
    汽車駕駛人違反道路交通管理處罰條例規定，得於接獲通知
    單後，不經裁決向指定之處所，逕依裁罰基準執行並自動繳
    納罰鍰結案；惟若依同條例第63條至第68條規定並應予違規
    記點或吊扣駕照等其他處分者，公路主管機關仍應於收到繳
    納之罰鍰後，逕行裁決其他處分，並送達於受處分人，方屬
    適法。
四、經查：
  (一)受處分人駕駛車牌號碼8297-LR號自用小貨車，於上揭時間
    、地點，因有在多車道左轉彎，不先駛入內側車道之違規行
    為，經員警認有違道路交通管理處罰條例第48條第1項第4款
    之規定予以製單舉發，有臺中市政府警察局中市警交字第GF
    0000000號舉發違反道路交通管理事件通知單在卷可稽，並
    為受處分人所不爭執，受處分人上開違規事實，堪以認定。
  (二)受處分人前於99年6月24日，因有酒後駕車，酒精濃度測定
    為每公升0.71毫克超過標準值之交通違規行為而遭警舉發。
    而因受處分人持有大貨車普通駕駛執照，主管機關遂先依同
    條例第68條第2項記違規點數5點，暫緩原應同條例第35條第
    1項規定，吊扣駕駛執照之處分。又受處分人本次交通違規
    ，依同條例第48條第1項第4款、第63條第1項之規定，除應
    裁處罰鍰600元外，尚須記違規點數1點，原處分機關因此認
    受處分人確有於1年內（99年6月24日至100年6月23日），違
    規記點共達6點以上之事實，遂依同條例第68條第2項但書「
    一年內違規點數共達6點以上或再次應受吊扣駕駛執照情形
    者，併依原違反本條例應受吊扣駕駛執照處分規定，吊扣其
    駕駛執照」之規定，裁處受處分人罰鍰600元，併吊扣普通
    大貨車駕駛執照12個月等情，有內政部警政署國道公路警察
    局公警局交字第Z00000000號舉發違反道路交通管理事件通
    知單及上開裁決書各1件在卷為憑。
  (三)惟按違規記點除警告之效果外，依道路交通管理處罰條例第
    63條之規定，於一定期間內達一定點數之時，亦將依情節輕
    重吊扣或吊銷駕駛人之駕駛執照，對駕駛人而言具不利益之
    結果，依行政罰法第2條第4款之規定，屬具警告性處分之裁
    罰性不利處分，自應經裁處程序以定之，而不能僅以行政機
    關內部作業登記之方式行之。蓋違規記點既屬不利益行政處
    分之一種，其性質與其他罰鍰、吊扣或吊銷駕駛執照等不利
    益行政處分無異，自應對受處分人明確宣示，俾使其得以知
    悉所受處分內容，並得為不服之行政救濟（即道路交通管理
    處罰條例所定之聲明異議）；如僅以內部登記方式為之，不
    僅因受處分人未受明確諭知而失其警告效果，於受處分人行
    政救濟之權利行使亦因而受妨害，是以違規記點處分依法應
    經裁決，當無疑義。復觀諸道路交通駕駛人違規記點及汽車
    違規紀錄作業處理要點第7點規定：「處理應記點、記次之
    違反道路交通管理事件，其違規點數、次數之紀錄，以違規
    行為日為基準，吊扣（銷）之紀錄則以吊扣（銷）確定執行
    之日為計算基準，其紀錄之輸入，由交通裁決單位併違規紀
    錄辦理，點數、次數之計算由電腦程式處理。但如經陳述或
    聲明異議而撤銷原處分者，應即輸入電腦，撤銷該次記點記
    次紀錄」，足見吊扣（銷）應以記點違規案件終局確定之結
    果而定。
  (四)受處分人本次交通違規行為，為警製單舉發後，原處分機關
    除未就違規記點之處分記載於本件裁決書之裁決主文內外，
    且亦未就受處分人前次酒駕交通違規行為予以裁決，此有本
    院公務電話紀錄表及一次裁決查詢報表各1分在卷可參，則
    在原處分機關為本件吊扣駕駛執照12個月之裁決處分前，受
    處分人並未經處分機關依上開道路交通管理處罰條例之規定
    以裁決書裁處違規記點處分之紀錄。倘處分機關就受處分人
    前次酒駕違規行為之記點處分依法另為裁決，受處分人亦對
    此聲明異議，如經法院實質審理後產生與處分機關不同之認
    定時，則原處分機關基此所為之汽車駕駛人在1年內違規記
    點共達6點以上之裁決事實即失所依據。是原處分機關在未
    依法裁處違規記點，並經受處分人無異議後或雖經異議而經
    法院確認違規情節無誤而告確定之前，逕為受處分人吊扣駕
    照12個月之處分，即有未洽。揆諸前揭說明，處分機關仍應
    就各該違規記點部分，依法裁決並記載於裁決書而送達於受
    處分人，其記點處分始符法定程序。從而，原處分機關就受
    處分人上開2次違規行為，既未先作成違規記點之處分，即
    不得遽認受處分人違規點數於1年內已達6點以上，而得依同
    條例第68條第2項規定，併為裁處吊扣駕駛執照之處分。至
    於前次受處分人酒後駕車之違規行為，依法應記違規點數5
    點之處分，仍應由處分機關另行裁決後合法送達予受處分人
    ，方符法制，併此敘明。
五、綜上所述，受處分人本次確有在多車道左轉彎，不先駛入內
    測車道之違規事實，固可認定，惟原處分機關對受處分人所
    為裁罰既有上述違誤之處，應由本院將原處分撤銷，並諭知
    如主文第2項所示之處罰，以資適法。
六、據上論斷，應依道路交通管理處罰條例第87條第2項、道路
    交通事件處理辦法第19條前段，裁定如主文。
中    華    民    國   100    年    7     月    11    日
                            交通庭法  官  羅智文
以上正本證明與原本無異。
如不服本裁定，應於收受送達後5日內向本院提出抗告狀。（應
附繕本）
                                  書記官  洪菘臨
中    華    民    國   100    年    7     月    11    日